【裁判字號】    91,上更(一),115
【裁判日期】    920305
【裁判案由】    違反毒品危害防制條例
【裁判全文】
臺灣高等法院花蓮分院刑事判決    九十一年度上更 (一)字第一一五號
    上  訴  人
    即  被  告  己○○  男  民.
    指定辯護人  本院袁雪華法官
右上訴人因違反毒品危害防制條例案件，不服臺灣臺東地方法院八十九年度訴字第一
四０號，中華民國九十年三月三十日第一審判決（起訴案號：臺灣臺東地方法院檢察
署八十九年度偵字第三四四號）提起上訴，經判決後由最高法院發回更審，本院判決
如左：
    主  文
原判決撤銷。
己○○無罪。
    理  由
一、公訴意旨略以：己○○綽號阿富，與乙○○（另案判處罪刑確定）基於共同意圖
    販賣毒品營利之概括犯意，自民國（下同）八十七年四月初某日起至同年月底某
    日止，利用乙○○所有之0000000000號行動電話作為販毒之聯絡工具
    ，並以每錢（即三．七五公克）新台幣（下同）二萬元之代價，每隔數日，在己○○所承租之高雄市○○區○○路一○五號九樓之十一住處，連續四次販賣毒品
    海洛因給丙○○，共得款八萬元。嗣於八十七年四月三十日下午七時三十分許，
    乙○○、丙○○、戊○○等三人（後二人施用毒品部分均經判決確定），在上址
    為警查獲，並當場在室內扣得毒品海洛因一大包（毛重十三．二公克）、海洛因
    十二小包（毛重十三．五公克）、供販毒分裝用夾鍊袋二包（大型三個、中型十
    八個、小型十八個）及供販毒之行動電話一具、販毒款八萬元，另在室外遮雨棚
    上查獲乙○○於警察人員前來時所丟棄之供販毒秤重之電子秤一臺，因認上訴人
    即被告（以下簡稱被告）己○○涉有肅清煙毒條例第五條第一項之販賣毒品罪嫌
    。
二、按犯罪事實應依證據認定之，無證據不得推定其犯罪事實，又不能證明被告犯罪
    者，應諭知無罪之判決，刑事訴訟法第一百五十四條、第三百零一條第一項分別
    定明文。次按認定不利於被告之事實，須依積極證據，苟積極證據不足為不利被
    告事實之認定時，即應為有利於被告之認定，更不必有何有利之證據；又共同被
    告不利於己之陳述，固得採為其他共同被告犯罪之證據，惟此項不利之陳述，需
    無瑕疵可指，而就其他方面調查，又與事實相符，始得採為其他共同被告犯罪事
    實之認定；最高法院著有三十年上字第八一六號、三十一年上字第二四二三號、
    四十六年台上字第四一九號等判例可資參照。
三、公訴人認被告己○○涉有上開罪嫌，無非係以證人丙○○之證詞及共犯乙○○之
    供述為其主要論據。訊之被告己○○堅決否認有何販賣毒品犯行，辯稱：並沒有
    借用乙○○之行動電話，也沒有賣海洛因給丙○○，乙○○及丙○○與被告有嫌
    隙，才指證被告有販賣海洛因；高雄市○○區○○路一○五號九樓之十一雖然是
    被告租用之房間，但是平時均交給乙○○在使用，警察查獲當日，被告與友人外
    出理容，並未在房間內，也未曾以電話告知乙○○稱有警員來臨檢等語。經查：
（一）證人丙○○於八十七年四月三十日警訊中陳稱：係向綽號「阿富」者購買海洛
      因，綽號「阿富」之真實姓名不知道，髮型比「平頭還長一些」等語（詳警卷
      第十頁），此與本院調查時現場勘驗被告頭髮形狀為「禿頭」之情形（詳本院
      九十二年一月二十一日訊問筆錄）截然有別。且經本院調閱臺灣澎湖監獄之被
      告受刑調查分類個案資料、被告於八十七年經警查獲槍砲案件中高雄市政府警
      察局高市警刑偵四字第一六五二號刑事偵查卷，及向臺灣東成技能訓練所函索
      被告檔案照片比對結果：被告於八十三年間、八十七年三月八日、八十八年十
      月十五日等時點，其頭髮形狀均與本院勘驗被告頭髮形狀為「禿頭」之髮型相
      同（詳本院九十二年一月二十一日訊問筆錄），足認被告早於八十三年之前已
      然禿頭。其自無可能於八十七年三、四月時突然生長頭髮，而可蓄留「比平頭
      還長一些」之髮型，是被告與證人丙○○所供販毒者之特徵已不相符。此外，
      證人陳榮盛自警訊至偵查時始終表示不知「阿富」之真實姓名，於八十八年六
      月七日臺灣高雄地方法院訊問時尚且稱：「（「阿富」是否為己○○？）我不
      知道，阿富為三十幾歲人」等語；然卻於短短三日後（即同年月十日）同一法
      官審理乙○○販賣毒品案件時證稱：「（綽號「阿富」男子是己○○？）是」
      ，其未有任何理由突然更易前多次之供詞，已有可疑。而其於本院前審囑託臺
      灣彰化地方法院訊問時則稱：「（問：綽號阿富者是否即為潘南懷？）我不知
      道，送貨給我的那個人不是潘南懷。但是接聽的那個人我就不知道是不是潘，
      因為我沒有看過他」（詳本院前審卷第四十七頁），足見該證人於臺灣高雄地
      方法院供稱綽號「阿富」即為被告之證詞，顯有瑕疵可指，尚不得採為認定被
      告犯罪之證據。
（二）共同被告乙○○於八十七年四月三十日警訊時供稱：「（為何當警查緝時，你
      將分裝用之電子秤丟棄，且冒生命危險逃逸？）我知道如被查獲販賣毒品用之
      電子秤會被判非常重的刑期，所以我才會將電子秤丟棄並冒生命危險逃逸」、
      「（該臥龍路一０五號九樓之十一室（即警察查緝處）係何人承租？）不知道
      」隻字未提被告名諱或綽號「阿富」之男子；卻於隔日即同年五月一日檢察官
      覆訊時主動表示：是「阿富」住該處，是「阿富」打電話進來說有警察，其才
      將電子秤往外丟等語（詳臺灣高雄地方法院檢察署八十七年度偵字第一０二二
      三號未編頁影印卷）；其在本身刑案審理中雖再稱：「是己○○叫我從衣櫥裏
      拿一包東西往窗外丟，‧‧‧，我是打開衣櫥將電子秤拿出來丟掉」（詳高雄
      高分院卷第六十七頁以下）；及證人丙○○於警訊時亦稱：「警方進入之際是
      乙○○接到綽號阿富的電話，才將電子秤及毒品海洛因、安非他命一起丟出窗
      外的，‧‧‧」（見警卷第十一頁）。惟證人丙○○與戊○○均在本院前審供
      稱：其等於八十七年四月三十日中午或下午四時至案發現場，係由乙○○開門
      ，迄下午七時三十分警方查獲止，並未在現場見到被告潘南懷；潘南懷之綽號
      是「老潘」等語（詳本院前審卷四十七頁至四十九頁、六十五頁、六十九頁）
      ；核諸屋主吳信輝警訊陳稱「會同警方開啟大門，但因嫌犯將大門反鎖，又找
      來鎖匠才順利進入」（詳警卷第十九頁），及證人即查獲本件員警丁○○於本
      院前審證稱：本件從敲門到鎖匠開門約半小時，嫌犯急忙逃跑，想要湮滅證據
      ，海洛因才散落等語（詳本院前審卷六十九頁、七十頁），與證人即警員陳志
      雄亦稱被告之綽號為「老潘」，沒有叫「阿富」之綽號（詳本院前審卷第一六
      三頁）；諸情以觀，本件警方從敲門到鎖匠開門約半小時，縱無他人通風報信
      ，乙○○等人亦有足夠時間為湮滅罪證之行為，且證人丙○○、戊○○在該處
      所達數小時以上，均未見到被告潘南懷，被告如何知悉警方前來而打電話給乙○○通風報信？是足見乙○○前自檢察官訊問起所供有關被告之言詞，如非移
      轉偵辦方向，即是另有非被告而綽號為「阿富」之人通風報信。況被告辯稱警
      方查獲當日下午四時，係與友人甲○○一同外出理容，三、四個小時後才離開
      美容院一節；亦經證人甲○○於本院前審證述屬實（見本院前審卷九十年十月
      二十九日訊問筆錄，該證人證詞或因時日久遠而與被告所述情節略有出入，但
      大致相同，應屬可採），益見乙○○、丙○○前所供販毒及通風報信綽號「阿
      富」之人確非被告。審之乙○○先於偵查中稱其不知「阿富」之姓名地址（詳
      前開未編頁影印偵查卷），而於嗣後審理時卻迭稱被告己○○即為綽號「阿富
      」之人，但於本院前審囑託臺灣澎湖地方法院訊問時改稱：被告綽號為「老盼
      」，其本人綽號始為「阿富」等語（詳本院前審卷第五七頁）；乙○○就綽號
      「阿富」男子之真實身份供詞前後不一，相互矛盾，瑕疵甚鉅，且與其他事證
      不符，自不得以其不利被告之供詞遽為不利被告之認定。
（三）另證人丙○○於台灣高雄地方法院審理時係結證稱：「打我呼叫器留行動電話
      ，是向阿富男子購買毒品，都以這支行動電話聯絡，‧‧‧買四次毒品，‧‧
      ‧，八十七年四月十日左右，都是向阿富購買毒品，乙○○不是綽號阿富男子
      ，‧‧‧（乙○○行動電話是0000000000號，為何是阿富接？）為
      何是阿富接的，我不知道，我打他的呼叫器，然後他再回我的呼叫器，留00
   00000000行動電話」等語（見台灣高雄地方法院八十八年六月七日訊
      問筆錄該院二卷第四七頁背面及四八頁）。惟乙○○於警訊、台灣高雄地方法
      院及台灣高等法院高雄分院審理中均供承0000000000號為其行動電
      話號碼，並供稱：電話都放在桌上，他們要用就去用，曾借給己○○一天（見
      高雄地院訴緝卷第五十七頁）。足見乙○○僅將0000000000號行動
      電話借予被告一天，證人丙○○四次打此電話買毒品，應不可能均由被告接聽
      ，益見販賣毒品予證人丙○○者，若非乙○○即是另有綽號「阿富」之人。又
      警方固於本件現場查獲毒品及電子秤、分裝袋等物品，惟當時被告並未在現場
      ，亦無證據證明該等物品與被告己○○有何關連；況本件查獲時在場之另一證
      人戊○○於警訊中稱：當日查獲之物品除行動電話外，均為丙○○及乙○○所
      有等語（詳警卷第十六頁）；及乙○○亦於本院前審供稱：是我在賣，潘南懷
      沒有在賣˙˙˙˙有接過丙○○向我買海洛因的電話，他都是向我買的，他總
      共向我買四次，買的時間在八十七年四月份左右˙˙˙˙海洛因以及及磅秤是
      我的等語（詳本院前審卷第五十八頁五十九頁）。實難僅以本件查獲現場係被
      告名義所租賃之房屋，即認定該等物品為被告所有或持有，遽而推斷被告有何
      販賣毒品之犯行。
四、綜上所述，公訴人所舉證據尚無法確切證明被告有販賣毒品犯行，本院復查無其
    他積極證據可資認定被告確涉犯公訴人所指之販賣毒品犯行，其犯罪尚屬不能證
    明。原審遽以共同被告乙○○、證人丙○○有瑕疵之證詞，論處被告販賣毒品罪
    刑，自有未當；被告上訴否認犯罪指摘原判決不當，為有理由，應予撤銷，並諭
    知被告無罪之判決。另最高法院發回意旨稱：被告另於八十八年三月間涉犯販賣
    第一級毒品罪，與本案或有裁判上一罪關係一節；因本案已諭知被告無罪之判決
    ，與被告另外販賣毒品案件，自無裁判上一罪關係之可能，併此敘明。
據上論斷，應依刑事訴訟法第三百六十九條第一項前段、第三百六十四條、第三百零
一條第一項，判決如主文。
本案經檢察官李土城到庭執行職務。
中      華      民      國    九十二    年      三      月      五      日
                                  審判長法  官  吳鴻章
                                        法  官  黃永祥
   法  官  林德盛
右正本證明與原本無異。
檢察官如不服本判決，應於送達後十日內，向本院提出上訴狀。其未敘述理由者，並
應於提出上訴狀後十日內向本院補提理由狀 (須附繕本)。
                                        書記官  劉夢蕾
中      華      民      國    九十二    年      三      月      五      日


司法院資訊處製作；財團法人民間司法改革基金會備份。
